臺灣高等法院臺中分院刑事判決
111年度原交上易字第13號
上  訴  人  臺灣南投地方檢察署檢察官 
被      告  蔡震
指定辯護人  本院公設辯護人  陳秋靜                    
上列上訴人因被告公共危險案件，不服臺灣南投地方法院111年
度原交易字第3號，中華民國111年7月26日第一審判決（聲請簡
易判決處刑案號：臺灣南投地方檢察署111年度撤緩偵字第8號）
，提起上訴，本院判決如下：
    主  文
原判決撤銷，發回臺灣南投地方法院。
    理  由
一、臺灣南投地方檢察署聲請簡易判決處刑意旨略以：被告蔡震
    於民國110年6月7日11時起至同日12時許止，在南投縣○○鄉○
    ○村其叔叔住處內飲用啤酒後，先由友人載至其南投縣○○鄉○
    ○村○○路00號住處，明知飲酒後已不得駕駛動力交通工具，
    仍於同日14時許，駕駛車牌號碼00-0000號自用小貨車上路
    。嗣於同日16時50分許，行經南投縣仁愛鄉法治村投71線14
    .5公里處時，不慎自撞路邊電線桿，被告蔡震及其搭載之乘
    客石敬倫因而受傷送醫救治，經警據報到場處理，並於同日
    17時57分許，在醫院對被告蔡震施以吐氣酒精濃度測試，測得
    吐氣所含酒精濃度為每公升0.40毫克，始查悉上情。因認被告
    涉犯修正前刑法第185條之3第1項第1款之公共危險罪嫌等語
    。
二、原審認不宜以簡易判決處刑，改依通常程序判決本件公訴不
    受理，其理由略以：
  ㈠本件被告涉犯公共危險案件，前經臺灣南投地方檢察署檢察
    官以110年度偵字第3558號為緩起訴處分確定，嗣臺灣南投
    地方檢察署檢察官以被告於緩起訴期間內，未遵期履行向公
    庫支付新臺幣5萬元之應履行事項，依刑事訴訟法第253條之
     3第1項第3款規定，以110年度撤緩字第122號撤銷緩起訴處
    分書撤銷前開緩起訴處分等情，有臺灣高等法院被告前案紀
    錄表、臺灣南投地方檢察署檢察官110年度偵字第3558號緩
    起訴處分書、臺灣高等檢察署臺中檢察分署110年度上職議
    字第3793號處分書、臺灣南投地方檢察署檢察官110年度撤
    緩字第122號撤銷緩起訴處分書等件附卷可查。
  ㈡按送達於應受送達人之住居所、事務所或營業所行之，但在
    他處會晤應受送達人時，得於會晤處所行之；送達於住居所
    、事務所或營業所不獲會晤應受送達人者，得將文書付與有
    辨別事理能力之同居人或受僱人，此為刑事訴訟法第62條準
    用民事訴訟法有關送達之規定。然查，本件偵查卷卷內並無
    上開撤銷緩起訴處分書之送達回證，而依傳真查詢國內各類
    掛號郵件查單，其上寄件人記載南投地檢、110撤緩122號，
    是應屬上開110年度撤緩字第122號撤銷緩起訴處分書之送達
    查詢文件，收件人則記載蔡震，住址是「南投縣○○鄉○○村○○
    路00號」，並於110年12月13日投妥，然該撤銷緩起訴處分
    書依上開郵件查單記載卻是由親家母「楊碧梅」簽名收受，
    依被告於法院訊問時稱：不知道楊碧梅是誰，與被告同住於
    南投縣○○鄉○○路00號者為蔡子揚、蔡子靖、蔡安，楊碧梅並
    無與被告同住在一起等語，且楊碧梅並未設籍於南投縣○○鄉
    ○○村○○路00號，此有戶役政連結作業系統-全戶戶籍資料附
    卷可憑，則該楊碧梅非屬被告之「同居人」。本件撤銷緩起
    訴處分書，檢察官雖對被告戶籍地即住所為送達，因係由被
    告以外之人簽收，而該人並非被告之同居人，難認已生合法
    送達之效力。雖被告於原審稱最後有收到該撤銷緩起訴處分
    書。然依上開說明，上開撤銷緩起訴處分書既非合法送達於
    被告，被告對前開撤銷緩起訴處分之再議期間即無從起算，
    該撤銷緩起訴之處分自難認已經確定，現仍在緩起訴期間內
    。檢察官於緩起訴期間內，復就同一事實聲請簡易判決處刑
    ，其聲請之程序違背規定。且無從補正，因認不宜以簡易程
    序判決處刑，改適用通常程序審判，不經言詞辯論，諭知公
    訴不受理之判決等語。
三、檢察官上訴意旨略以：
　㈠按民事訴訟法第136條有關本人之送達，係規定送達人於向本
    人為送達時，應在該本人之住居所、事務所、營業所、與本
    人會晤處所或本人就業處所行之，並應由本人親自收受。倘
    未能於本人之住居所、事務所或營業所會晤應受送達之本人
    時，依同法第137條規定，送達人得將文書付與該住居所、
    事務所或營業所内有辨別事理能力，且非他造當事人之同居
    人或受僱人。送達人祇須將應送達之文書付與本人，或應受
    送達處所之同居人或受僱人，即生合法送達效力，該同居人
    或受僱人，並無受委託、委任或授權之必要。至一般於送達
    證書上，就送達方法分為「已將文書交與應受送達人」，並
    由本人簽名、蓋章或按指印，或「未獲會晤本人，已將文書
    交與有辨別事理能力之同居人或受僱人」等欄 ，並由該同
    居人或受僱人簽名、蓋章或按指印，無非作為有爭執時證明
    之用，尚非法定送達方式之一部，縱未經本人、同居人或受
    僱人簽名、蓋章或按指印，倘能證明確已由渠等收受，仍發
    生合法送達之效力，且不因該應受送達人未住居或停留於該
    應受送達處所，甚至不在國内，而異其結果。此 時，欲否
    認收受人員係同居人或受僱人之本人，應就該相反之事實提
    出證據證明之，並使法院之心證度能達於證明度，始得予以
    推翻而否定送達之合法性（最高法院101年度台抗字第806號
    民事裁定意旨參照）。
　㈡是被告主張收受本件文書之「楊碧梅」非其「同居人」或「
    受僱人」依前揭最高法院民事裁定，自應由其提出證據就此
    相反事實證明之，然原審判決竟未考量從事本件偏遠山區之
    郵件送達之郵差，因其郵遞之戶數不多，故對於其郵遞住戶
    内居住之人必有相當之了解，始能將有相當重要性之本件文
    書交付其收受之常情，僅憑與同居事實無涉之戶籍資料（蓋
    設籍與同居事實無關，設籍同址未必同居，而同居未必設籍
    同址），亦未命被告舉證證明文件收受人非其同居人之事實
    ，即遽予推認被告所辯「楊碧梅」非其同居人之相反事實，
    其認事用法顯有違誤。爰依刑事訴訟法第344條第1項及第36
    1條提起上訴，請將原判決撤銷，更為適法之判決等語。
四、經查：
　㈠本件被告涉犯公共危險案件，前經臺灣南投地方檢察署檢察
    官以110年度偵字第3558號為緩起訴處分確定，嗣臺灣南投
    地方檢察署檢察官以被告於緩起訴期間內，未遵期履行向公
    庫支付新臺幣5萬元之應履行事項，依刑事訴訟法第253條之
     3第1項第3款規定，以110年度撤緩字第122號撤銷緩起訴處
    分書撤銷前開緩起訴處分，該處分書於110年12月13日送達
    至被告戶籍地即南投縣○○鄉○○村○○路00號，因未獲會晤本人
    ，而由被告之親家母楊碧梅(回證記載)收受該處分書等情，
    有臺灣高等法院被告前案紀錄表、臺灣南投地方檢察署檢察
    官110年度偵字第3558號緩起訴處分書、臺灣高等檢察署臺
    中檢察分署110年度上職議字第3793號處分書、臺灣南投地
    方檢察署檢察官110年度撤緩字第122號撤銷緩起訴處分書、
    傳真查詢國內各類掛號郵件查單等件附卷可查，並經本院核
    閱全案卷宗無訛。
　㈡按訴訟文書之送達，因關係不變期間之遵守，對當事人權益
    之影響至鉅，法律乃特予明定。訴訟文書之送達原則上須向
    應受送達之本人為之。不能向應受送達之本人為送達時，始
    得於應受送達人之住居所、事務所或營業所將文書付與有辨
    別事理能力之同居人或受僱人。又所謂「有辨別事理能力之
    同居人」，係指有普通常識，能了解送達之作用及效果之人
    ，而非幼童或有精神病者而言，若代收送達之同居人為幼童
    ，即不能認為合法送達，自不生送達之效力，但如實際上已
    將文書轉交應受送達人，則應以應受送達人實際收受文書之
    時，為送達發生效力之時（最高法院109年度台抗字第1079
    號、74年度台抗字第344號裁定意旨參照）。準此，除民事
    訴訟法規定得代收訴訟文書之送達者外，其餘他人代收送達
    固不能認已生送達之效力，然當該他人將文書實際轉交本人
    受領時並非不可視為合法送達。原審認本件撤銷緩起訴處分
    書係由被告以外之人楊碧梅簽收，而楊碧梅並非被告之同居
    人，難認已生合法送達之效力，判決本件公訴不受理，固非
    無本。惟查：
　⒈原審傳訊被告111年6月6日下午4時50分到庭之訊問傳票，於1
    11年5月3日下午16時送達被告戶籍地即住所「南投縣○○鄉○○
    村○○路00號」，仍記載由楊碧梅代為簽收，而非與被告同住
    之蔡子揚、蔡子靖、蔡安等人簽收，且該送達證書係於「同
    居人」欄予以勾註並載明「楊碧梅代，阿媽」等字詞，有原
    審法院送達證書乙紙附卷可參（見原審卷第33頁）。如依原
    審見解該訊問傳票之送達顯非合法送達，然原審並未因此再
    為其他送達，屆期被告亦如期到庭接受審訊，楊碧梅既無權
    替被告收受文書，何以被告卻可知悉原審開庭時日而遵期到
    庭，此應非無研求調查之餘地。
　⒉退步而言，縱認楊碧梅並非被告之同居人，是不生合法送達
    之效力，惟被告於原審訊問時坦承事後確實已由其父親將本
    件撤銷緩起訴處分書轉交予被告收執等語，揆諸前開裁定意
    旨，至少於被告實際收受本件撤銷緩起訴處分書時即生合法
    送達效力。則被告父親究係何時交付本件撤銷緩起訴處分書
    予被告，被告有無於法定期間內聲請再議，凡此均關乎撤銷
    緩起訴是否已生效及本件檢察官聲請簡易判決處刑是否適法
    ，原審就此未予釐清，遽為不受理判決，當難稱妥適。
五、綜上，檢察官上訴意旨指摘原判決不當，非無理由，應由本
    院將原判決撤銷，為兼顧被告之審級利益，爰發回原審法院
    為適當之處理，並不經言詞辯論為之。。
據上論斷，應依刑事訴訟法第369條第1項但書、第372條，判決
如主文。
中　　華　　民　　國　　111 　年　　9 　　月　　15　　日
             刑事第九庭   審判長法　官　紀  文  勝
                                法　官　賴  妙  雲
                                法　官　姚　勳　昌
上列正本證明與原本無異。          
不得上訴。
                                書記官  溫  尹  明
　　　　　　　　　　　　　　　　
中　　華　　民　　國　　111 　年　　9 　　月　　15　　日